臺灣高等法院民事判決
108年度勞再易字第8號
再審  原告  謝發財  

訴訟代理人  劉繼蔚律師                            
再審  被告  財團法人愛盲基金會


法定代理人  謝邦俊  
訴訟代理人  王玉楚律師              
上列當事人間請求給付薪資再審之訴事件，上訴人對於中華民國
108年8月13日本院108年度勞上易字第48號確定判決提起提起再
審之訴，本院於109年1月14日言詞辯論終結，判決如下：
    主      文
再審原告之訴駁回。
再審訴訟費用由再審原告負擔。
    事實及理由
一、再審原告主張：伊自民國84年3月16日起受僱於再審被告，
    嗣再審被告於106年7月5日以伊職務工作地點變動後拒不赴
    等為由，依勞動基準法（下稱勞基法）第11條第5款規定終
    止兩造勞動契約（下稱系爭終止），伊認終止不合法提起確
    認僱傭關係存在等訴訟，原獲第一審勝訴判決，惟再審被告
    提起上訴，本院前訴訟程序未適度公開心證，即憑相同證據
    為與第一審判決相反之事實認定及適用法律之結果，認再審
    被告未經發布調動命令或對伊施予懲戒處分即為系爭終止，
    亦符合解僱最後手段性原則，並於108年8月13日以所為108
    年度勞上易字第48號判決，改判伊敗訴確定（下稱原確定判
    決），有違最高法院43年台上字第12號判例、99年度台上字
    第2032號判決所揭示之闡明義務及96年度台上字第2630號判
    決所揭示之解僱最後手段性原則，其適用法規顯有錯誤。又
    原確定判決漏未斟酌前訴訟程序原證10即再審被告職工手冊
    （下稱系爭職工手冊）第15條、第16條關於員工調動之實體
    及程序規定（下稱系爭規定），及原證17、18各單位服務業
    務一覽表（下稱系爭一覽表）有關伊分機號碼及參觀訪問之
    記載（下稱系爭記載），足以影響伊職務工作地點變動後拒
    不赴任之事實認定及判決結果，且伊於判決確定後，發現未
    經該判決斟酌之人事系統異動表單（下稱系爭表單），足以
    推翻原確定判決所認伊職務工作地點變動後拒不赴任之事實
    等語，爰依民事訴訟法第496條第1項第1款、第13款、第497
    條規定，提起再審之訴。並聲明：㈠原確定判決廢棄。㈡再審
    被告在前訴訟程序之上訴駁回。
二、再審被告則以：再審原告於106年7月5日職務工作地點變動
    後，持續5個月拒絕赴任，亦拒絕調任其他職務，伊所為系
    爭終止，符合解僱最後手段性原則，伊在前訴訟程序已提出
    此項爭點，再審原告隨時得為完足之陳述，法院並未違反闡
    明義務，又原確定判決已斟酌系爭職工手冊及系爭一覽表，
    系爭表單則不足以使再審原告受較有利益之裁判等語置辯。
    並答辯聲明：再審原告之訴駁回。
三、按民事訴訟法第496條第1項第1款所謂適用法規顯有錯誤，
    係指原判決就其取捨證據所確定之事實適用法規顯有錯誤而
    言，不包括認定事實不當之情形在內（最高法院80年台上字
    第1326號民事判例參照）；依同條項第13款規定提起再審之
    訴，除當事人發現未經斟酌之證物或得使用該證物外，尚須
    以該證物如經斟酌，當事人可受較有利益之裁判為要件（最
    高法院81年度台上字第2727號民事裁判意旨參照）。又不得
    上訴於第三審法院之事件，經第二審確定之判決，如就足影
    響於判決之重要證物，漏未斟酌者，亦得以再審之訴對之聲
    明不服，民事訴訟法第497條固定有明文，惟須判決漏未斟
    酌證物，且以該證物足以動搖原確定判決之基礎者為限。本
    件原確定判決據其認定：再審原告自106年2月15日專任庇護
    事業處處長時起，辦公處所已位於新北市新店區，然經再審
    被告多次勸告溝通，再審原告仍持續近5個月未依應提出勞
    務之本旨赴任，足使其擔任處長之領導威信受質疑，難以指
    揮下屬及經營處務，有不能勝任工作情形，復拒絕轉調愛盲
    學院學務長，且無從以申誡、記過、降級等懲處方式代替解
    僱等事實，適用勞基法第11條第5款規定，判斷系爭終止符
    合解僱最後手段性原則，並已生合法終止之效力，核其適用
    法規，難謂顯有錯誤。再審原告指摘原確定判決就適用法規
    之結果未適度公開心證云云，惟前訴訟程序受命法官於準備
    期日中已詢問：「被上訴人何以於106年2月15日任庇護處處
    長後，仍未前往新店庇護工廠工作？」及「關於解僱最後手
    段性部分，上訴人有何事證明已符合最後手段性？」等語，
    審判長於辯論期日亦詢問：「被上訴人否認有發布調職命令
    ？關於調職命令符合勞基法第10條之1規定之陳述為何？」
    等語（見本院108年勞上易字第48號卷〈下稱前訴訟本院卷〉
    第63、64、94頁），已就法規之適用為適度發問及闡明，難
    認未盡闡明義務；再審原告指摘前訴訟程序未經闡明，即與
    第一審判決為相反之事實認定云云，係就原確定判決之事實
    認定職權行使，指摘適用法規顯有錯誤；其指摘原確定判決
    適用法規違反解僱最後手段性原則云云，則非以該判決取捨
    證據所確定之事實為基礎，而係依其自行主張職務工作地點
    未變動等事實，指摘原確定判決適用法規顯有錯誤，依照前
    揭說明，均難認再審原告就此所提再審之訴為有理由。又系
    爭一覽表非再審被告之人事命令資料，其上有關再審原告兼
    任行政處並協調其接待參訪及分機號碼為8901等系爭記載（
    見臺灣臺北地方法院107年度勞訴字第133號卷〈下稱前訴訟
    原審卷〉第255、259、263頁），僅足以證明再審原告實際辦
    公處所及曾受安排在該處所接待參訪，不足以動搖原確定判
    決關於再審原告職務工作地點變動拒不赴任之事實認定，系
    爭記載經斟酌後，亦不足使再審原告受較有利之裁判。至系
    爭規定固就再審被告所屬職工調動為實體及程序規範（見前
    訴訟原審卷第81頁），但兩造在前訴訟程序就再審原告自10
    6年2月15日起免兼行政處處長專任庇護處處長乙事，並無爭
    執（見前訴訟本院卷第82頁），原確定判決據以認定再審原
    告有上開職務變動，難謂漏未斟酌系爭規定，且系爭規定關
    於職工調遷應由調任部門填寫人事異動表單，經有關部門及
    權責主管簽核後，始可辦理移交及新職報到部分，屬調任部
    門簽請主管核定職工調任之行政手續規定，倘職務變動循他
    程序生效，即不因調任部門未填寫人事異動表單而受影響，
    是斟酌系爭規定及系爭表單，均不足以動搖原確定判決之基
    礎，亦不足以使再審原告受較有利之裁判，其據以主張原確
    定判決有民事訴訟法第497條及第496條第1項第13款所定再
    審事由，亦非有據。
四、綜上所述，原確定判決並無民事訴訟法第496條第1項第1款
    、第13款、第497條規定之再審事由。再審原告據此提起再
    審之訴，為無理由，應予駁回。
五、本件事證已臻明確，兩造其餘之攻擊或防禦方法及所舉證據
    ，經本院斟酌後，認為均不足以影響本判決之結果，爰不逐
    一論列，附此敘明。
六、據上論結，本件再審之訴，為無理由。依民事訴訟法第78條
    ，判決如主文。
中　　華　　民　　國　 109　　年　　1 　　月　　21　　日
                    勞動法庭
                        審判長法  官  周舒雁
                              法  官  沈佳宜
                              法  官  周群翔
正本係照原本作成。
不得上訴。
中　　華　　民　　國　　109 　年　　1 　　月　　21　　日
　　　　　　　　　    　　　　書記官  陳永訓